【裁判字號】    97,親,27
【裁判日期】    970731
【裁判案由】    否認婚生子女
【裁判全文】
臺灣屏東地方法院民事判決                97年度親字第27號
原      告  甲○○
被      告  乙○○
法定代理人  丙○○
上列當事人間確認親子關係不存在事件，本院於民國97年7 月17
日言詞辯論終結，判決如下：
    主      文
確認原告與被告間親子關係不存在。
訴訟費用由被告負擔。
    事實及理由
一、按確認法律關係成立或不成立之訴，非原告有即受確認判決
    之法律上之利益者，不得提起之。此觀民事訴訟法第247 條
    前段規定自明。而所謂即受確認判決之法律上之利益，係指
    因法律關係之存否不明確，致原告在私法上之地位有受侵害
    之危險，而此項危險，得以對於被告之確認判決除去之者而
    言，最高法院42年台上字第1031號判例意旨參照。本件原告
    主張被告並非被告之母自原告受胎所生子女，惟被告之戶籍
    上載明原告為其父親，則原告就兩造父子關係之存否即有主
    觀之不明確，足致其法律上地位有受侵害之危險，並得以確
    認兩造間親子關係不成立之判決除去此種不安之狀態，揆諸
    前揭說明，原告自有即受確認判決之法律上利益，自得提起
    本件確認親子關係不存在之訴，先予敘明。
二、又按親子關係事件，與社會公益有關，當事人處分主義應受
    限制，故民事訴訟法規定關於認諾及自認或不爭執事實效力
    之規定，於親子關係事件，不適用之，此觀民事訴訟法第59
    4 條規定自明。是被告就本件訴訟為認諾及訴訟上自認或不
    爭執事實，本院僅得以此自認或不爭執之情形，作為自由心
    證判斷事實真偽之資料，要不得據此即為原告勝訴之判決。
三、原告起訴主張：原告與被告之母丙○○於民國85年2 月18日
    結婚，當時被告已3 歲，嗣原告因不諳法律，而於婚後至戶
    政事務所為被告辦理非婚生子女之準正。然則被告實係丙○
    ○自他人受胎所生，兩造間並無真實血緣關係，為此提起本
    件確認之訴，並聲明：求為判決如主文第1 項所示。被告則
    以：被告確非被告之母與原告所生，並聲明：同意原告之請
    求。
四、經查：
  (一)按妻之受胎，係在婚姻關係存續中者，推定其所生子女為婚
    生子女。前項推定，如夫妻之一方能證明妻非自夫受胎者，
    得提起否認之訴，民法第1063條定有明文。又從子女出生日
    回溯第181 日起至第302 日止為受胎期間，同法第1062條第
    1 項亦有明定。依上開規定，對於子女婚生之推定，必須妻
    於婚姻關係存續中受胎所生，其理自明。苟受胎期間並非於
    婚姻關係存續中，子女自不受婚生之推定。再者，就該本無
    婚姻關係之男女，縱嗣後該雙方為結婚者，然對於無自然血
    統關係之子女，依法亦不生準正為婚生子女之適用。
  (二)原告主張上開各情，業據提出戶籍謄本2 份及戶籍登記資料
   （即人工手抄謄本）1 份為證，並有基隆市仁愛區戶政事務
    所97年6 月9 日基仁戶字第0970001607號函及所附之被告父
    名更正申請書影本在卷可參，再經本院依聲請囑託財團法人
    屏東基督教醫院對兩造進行親子血緣關係之鑑定，其鑑定結
    果略以：原告與被告之檢體，其DNA STR 系統之5 個基因座
    之基因型別矛盾，故兩造間應不存在一親等直系血親血緣關
    係等情，亦有該院97年5 月29日（97）屏基醫檢字第970507
    0 號函所附DNA 親子血緣關係諮詢報告單1 件附卷可佐，則
    原告主張兩造間確無真實血緣關係，應堪信屬實。又兩造間
    本屬非婚生子女之關係，彼此間又無自然血統之親子關係，
    揆諸前揭說明，自無民法第1064條有關「生父」與生母結婚
    準正規定之適用。然於戶籍登記上，原告與被告間仍登記為
    法律上之父子，形式上有父子關係，而此一法律關係影響原
    告與被告之身份、財產上各種權利，實有確認原告與被告間
    父子之親子關係不存在之必要。從而，原告請求確認原告與
    被告間父子之親子關係不存在，為有理由，應予准許。
五、據上論結，原告之訴為有理由，依民事訴訟法第78條，判決
    如主文。
中    華    民    國    97    年    7     月    31    日
                  家事法庭    法  官  林雅莉
以上正本係照原本作成。
如對本判決上訴，須於判決送達後20日內向本院提出上訴狀並表
明上訴理由，如於宣示後送達前提出上訴者須於送達後10日內補
提上訴理由書（須附繕本）。
中    華    民    國    97    年    8     月    1     日
                              書記官  胡世瑩


司法院資訊處製作；財團法人民間司法改革基金會備份。
